臺灣臺南地方法院刑事判決
111年度訴字第379號
公  訴  人  臺灣臺南地方檢察署檢察官
被      告  朱映霖



                    （現另案於法務部矯正署高雄第二監獄執行中）
選任辯護人  蔡坤展律師
上列被告因違反毒品危害防制條例等案件，經檢察官提起公訴（
110 年度偵字第67號），本院判決如下：
    主  文
甲○○犯販賣第二級毒品未遂罪，處有期徒刑貳年捌月。扣案如附
表一所示之物沒收銷燬；未扣案之犯罪所得新臺幣壹仟元沒收，
於全部或一部不能沒收或不宜執行沒收時，追徵其價額。又犯販
賣第二級毒品而混合二種以上之毒品未遂罪，處有期徒刑貳年拾
月。扣案如附表二編號1 至7 所示之物均沒收銷燬；扣案如附表
二編號8 至14所示之物均沒收。又犯轉讓禁藥罪，共貳罪，各處
有期徒刑伍月。
其餘被訴部分無罪。
    事  實
一、甲○○知悉甲基安非他命屬毒品危害防制條例第2 條第2 項第
    2 款所列管之第二級毒品，依法不得持有、販賣，竟意圖營
    利，基於販賣第二級毒品之犯意，自民國109 年10月底至同
    年11月初間某日起，在臺南市○○區○○路0 段00巷00號5 樓之
    8 居所內，持三星廠牌手機1 支（含門號0000000000號SIM 
    卡1 張，另案查扣）作為聯繫工具，以暱稱「chris」之帳
    號，在通訊軟體「BAND」名稱「執呼買真正強與好的糖」之
    聊天室內，張貼「執煙 1 克2800 半錢＝2 克＝4000 1 錢＝4 
    ＝8000 另售：咖啡 麻 K 黑威 G 水 衣服 地點：臺南」等
    文字，暗示有販售甲基安非他命等毒品之廣告訊息，適為桃
    園市政府警察局大溪分局員警執行網路巡邏勤務時發現，員
    警即於109 年11月8 日上午10時33分許，喬裝為購毒者，並
    以通訊軟體LINE暱稱「清風怡人」之帳號與甲○○暱稱「南」
    之帳號聯繫，約定由甲○○以新臺幣（下同）1,000 元之價格
    ，販售重量0.5 公克之甲基安非他命1 包與喬裝為購毒者之
    員警，員警遂於109 年11月9 日下午4 時45分許，以匯款方
    式將1,000 元之購毒價金匯入甲○○所指定、不知情之劉育玲
    申設之合作金庫銀行帳戶（帳號：000-0000000000000號）
    內。嗣甲○○提領上開1,000 元款項後，於109 年11月10日凌
    晨0 時18分許，駕駛車牌號碼000-0000號普通重型機車，前
    往臺南市○○區○○路000 號「統一超商開山門市」，將裝有上
    開第二級毒品甲基安非他命之包裹，寄至桃園市○○區○○路00
    0 號1-2 樓「統一超商芯德門市」，經警前去取貨並扣得如
    附表一所示之第二級毒品甲基安非他命1 包，且循線查獲甲
    ○○而販賣第二級毒品未遂。
二、甲○○知悉甲基安非他命、大麻屬毒品危害防制條例第2 條第
    2 項第2 款所列管之第二級毒品，愷他命、硝甲西泮、4-甲
    基甲基卡西酮、甲基-N,N-二甲基卡西酮、3,4-亞甲基雙氧
    苯基乙基胺戊酮則屬同條例第2 條第2 項第3 款所列管之第
    三級毒品，依法不得持有、販賣，於109 年12月6 日，在屏
    東縣鹽埔鄉附近，透過網路UT聊天室向不詳賣家以3 萬元之
    代價，購入如附表二編號1 至10所示之第二、三級毒品後，
    知悉其中如附表二編號5 至8 所示之毒品，於同一包裝或同
    顆膠囊內，分別摻雜調合而混有第二級毒品甲基安非他命及
    上開數種第三級毒品成分，無從區分，竟意圖營利，基於販
    賣第二級毒品而混合二種以上毒品之犯意，持如附表二編號
    14所示之紅米廠牌手機1 支（含門號0000000000號SIM 卡1 
    張）作為聯繫工具，以暱稱「chris」之帳號，在通訊軟體
    「BAND」名稱「執呼買真正強與好的糖」之聊天室內，張貼
    「執煙 1 克2800 半錢＝2 克＝4000 1 錢＝4 ＝8000 另售：咖
    啡 麻 K 黑威 G 水 衣服 地點：臺南」等文字，暗示有販
    售上開第二、三級毒品之廣告訊息，供該聊天室內之不特定
    網友觀覽，以此方式對不特定人行銷，進行宣傳、廣告，以
    招攬買主，而著手實行與販賣毒品構成要件之實現具有必要
    關聯性之行為。嗣於109 年12月10日下午4 時25分許，經警
    持本院核發之搜索票，前往甲○○上址居所執行搜索，扣得如
    附表二編號1 至14所示之物而未遂。
三、甲○○知悉甲基安非他命屬毒品危害防制條例第2 條第2 項第
    2 款所列管之第二級毒品，亦明知屬藥事法第22條第1 項第
    1 款所列管之禁藥，依法不得持有、轉讓，竟基於轉讓第二
    級毒品即禁藥甲基安非他命之犯意，於109 年12月10日前3 
    日以內之某日下午某時許，在上址居所內，無償轉讓甲基安
    非他命1 小包與吳姿億施用1 次。另於109 年12月10日下午
    4 時25分許，甲○○在上址居所內，再度無償轉讓甲基安非他
    命1 小包與吳姿億1 次，適為警方至上址居所執行搜索而當
    場查獲，並於翌（11）日上午9 時10分許，徵得吳姿億同意
    採集其尿液送驗，結果呈安非他命、甲基安非他命陽性反應
    ，始查悉上情。
四、案經桃園市政府警察局大溪分局報告臺灣臺南地方檢察署檢
    察官偵查起訴。
    理  由
甲、有罪部分：
壹、程序方面：
一、本案認定事實所引用之卷內被告以外之人於審判外之陳述，
    除原已符刑事訴訟法所定傳聞例外規定而得作為證據外，檢
    察官、被告甲○○及辯護人於準備及審理程序時，均同意其有
    作為本案證據之證據能力（訴字卷第118 頁至第128 頁、第
    172 頁至第173 頁），審酌前揭陳述作成之程序並無違法，
    與本案之待證事實均具有關聯性，且尚無違法不當及證明力
    明顯過低之瑕疵，而認為以之作為證據應屬適當，是本案有
    關被告以外之人於審判外陳述之供述證據，依刑事訴訟法第
    159 條之5 第1 項規定，均有證據能力。
二、至於卷內所存經引用之非供述證據部分，與本件待證事實均
    具有關聯性，且無證據證明係公務員違背法定程序所取得，
    依刑事訴訟法第158 條之4 之反面解釋，自有證據能力。
貳、實體方面：
一、認定事實所憑之證據及理由：
　㈠上揭犯罪事實，業據被告於警詢、偵訊、準備及審理程序中
    均坦承不諱（警卷第5 頁至第17頁，偵卷第49頁至第53頁、
    第215 頁至第217 頁、第237 頁至第243 頁、第297 頁至第
    303 頁，訴字卷第114 頁、第129 頁至第133 頁、第172 頁
    、第184 頁），核與證人吳姿億於警詢、偵訊中之證述情節
    大致相符（警卷第33頁至第41頁，偵卷第57頁至第59頁），
    並有下列證據在卷可資佐證，足認被告上開任意性之自白與
    事實相符，應堪採信：
　⒈犯罪事實一部分：
　　被告於通訊軟體「BAND」之貼文截圖、以被告手機門號0000
    000000號加入通訊軟體LINE暱稱「南」之帳號截圖各1 張、
    被告與喬裝為購毒者之員警於通訊軟體LINE之對話紀錄截圖
    16張、統一超商貨態查詢系統資料截圖1 張、被告寄出之包
    裹外觀及內容物蒐證照片9 張、「統一超商開山門市」內之
    監視器錄影畫面截圖3 張、路口監視器錄影畫面翻拍照片2 
    張、員警至被告上址居所蒐證之照片12張、桃園市政府警察
    局大溪分局員警職務報告、統一超商交貨便明細查詢資料、
    員警匯入購毒價金之合作金庫銀行自動櫃員機交易明細表、
    上開合作金庫銀行帳戶之客戶基本資料及歷史交易明細、桃
    園市政府警察局扣押筆錄、扣押物品目錄表各1 份（警卷第
    49頁至第51頁、第63頁至第66頁、第111 頁、第119 頁至第
    146 頁，偵卷第109 頁至第114 頁）。
　⒉犯罪事實二部分：
　　被告於通訊軟體「BAND」之貼文截圖、本院109 年度聲搜字
    第1332號搜索票、桃園市政府警察局搜索扣押筆錄、扣押物
    品目錄表各1 份、搜索現場及扣案物照片25張（警卷第53頁
    至第59頁、第121 頁、第147 頁至第159 頁）。　
　⒊犯罪事實三部分：
　　吳姿億簽立之勘察採證同意書、桃園市政府警察局大溪分局
    被採尿人尿液暨毒品真實姓名與編號對照表（尿液編號：10
    9I-347）、檢體監管紀錄表（尿液檢體編號：109I-347）、
    台灣檢驗科技股份有限公司濫用藥物實驗室-台北109 年12
    月29日濫用藥物檢驗報告（檢體編號：109I-347）各1 份（
    警卷第71頁、第101 頁至第107 頁，偵卷第85頁）。
　㈡扣案如附表一所示之物經送請鑑驗，結果檢出第二級毒品甲
    基安非他命成分（詳細鑑驗結果如附表一所示），有臺北榮
    民總醫院110 年3 月11日北榮毒鑑字第C0000000號毒品成分
    鑑定書1 份在卷可佐（偵卷第149 頁），堪認本件犯罪事實
    一部分，被告寄出而著手販賣與喬裝為購毒者之員警之物，
    確為第二級毒品甲基安非他命。另扣案如附表二編號1 至10
    所示之物經送請鑑驗，結果分別檢出第二、三級毒品成分（
    毒品名稱均詳如附表二編號1 至10所示），其中如附表二編
    號5 至7 所示之物，於同一包裝或膠囊內，均混合有如附表
    二編號5 至7 所示之第二、三級毒品成分，而無從區分；另
    如附表二編號8 所示之物，於同一包裝內混合有如附表二編
    號8 所示之二種第三級毒品成分等情，有内政部警政署刑事
    警察局110 年2 月5 日刑鑑字第1098037137 號鑑定書、臺
    北榮民總醫院110 年1 月27日北榮毒鑑字第C0000000號毒品
    成分鑑定書、法務部調查局濫用藥物實驗室110 年5 月17日
    調科壹字第11023005770 號鑑定書各1 份在卷可稽（偵卷第
    99頁至第100 頁、第123 頁至第127 頁、第191 頁），且為
    被告、辯護人所不爭執（訴字卷第132 頁、第186 頁），是
    本件犯罪事實二部分，被告知悉於109 年12月6 日購入如附
    表二編號1 至10所示之毒品確為第二、三級毒品，且知悉其
    中如附表二編號5 至7 所示之物，均混合包含第二、三級毒
    品在內之二種以上毒品成分，如附表二編號8 所示之物，混
    有二種以上第三級毒品成分，猶透過網路通訊軟體，發布銷
    售毒品訊息求售而著手於販賣行為等情，亦堪認定。
  ㈢又毒品危害防制條例第4 條規定之販賣毒品罪，係以行為人
    意圖營利而為販入或賣出毒品之行為，為其要件。至於其是
    否因而獲利，以及所獲之利益是否為現金，均非所問。且毒
    品之非法交易向為政府查禁森嚴且重罰不寬貸之行為，為一
    般民眾普遍認知之事，倘非有利可圖，絕無平白甘冒被查緝
    重罰之高度風險，而單純代無深切交情之人購買毒品之理。
    而販賣毒品本非可公然為之，亦無公定價格，容易分裝並增
    減份量，而每次買賣之價量，可能隨時依雙方關係深淺、資
    力、需求量及對行情之認知、來源是否充裕、查緝是否嚴緊
    、購買者被查獲時供述購買對象之可能風險之評估等，而異
    其標準，非可一概論之，是販賣毒品之利得除被告坦承犯行
    或價量俱臻明確外，委難察得其交易實情，然販賣者從價差
    或量差中牟利之方式雖異，惟其販賣行為在意圖營利則屬同
    一；從而，舉凡有償交易，除足以反證其確係另基於某種非
    圖利本意之關係外，通常尚難因無法查悉其販入價格，做為
    是否高價賣出之比較，諉以無營利之意思而阻卻販賣犯行之
    追訴。經查，被告於本院供稱：犯罪事實一部分之毒品交易
    ，我約可獲利100 元至200 元；犯罪事實二部分，我本來是
    要自己施用而購入如附表二編號1 至10所示之毒品，之後因
    為缺錢才會刊登廣告訊息要販賣等語（訴字卷第130 頁至第
    131 頁），足認被告就犯罪事實一、二部分，確均有意從中
    賺取差價牟利，主觀上有以販賣毒品之方式，賺取差額利益
    之營利意圖，當無疑義。
  ㈣綜上所述，本件事證明確，被告犯行洵堪認定，應予依法論
    科。
二、論罪科刑：
　㈠論罪部分：
　⒈犯罪事實一部分：
　　本件被告與喬裝為購毒者之員警議定交易第二級毒品甲基安
    非他命之價錢、重量，由員警將購毒價金匯入被告指定帳戶
    ，被告並將甲基安非他命寄送至上址「統一超商開山門市」
    供員警前去領取，顯已著手於販賣第二級毒品犯行，惟因買
    家為偵辦毒品案件之員警，自始不具購買毒品之真意，而係
    意在伺機查緝，以求人贓俱獲，事實上不能真正完成毒品買
    賣交易行為，而僅止於未遂階段。是核被告此部分所為，係
    犯毒品危害防制條例第4 條第6 項、第2 項之販賣第二級毒
    品未遂罪。被告於著手販賣前，持有第二級毒品之低度行為
    ，為其販賣未遂之高度行為所吸收，不另論罪。
　⒉犯罪事實二部分：
　⑴按行為人意圖營利而購入毒品，其主觀上雖認知係為銷售營
    利，客觀上並有購入毒品之行為，惟仍須對外銷售，始為販
    賣行為之具體實現。此之對外銷售，自買賣毒品之二面關係
    以觀，固須藉由如通訊設備或親洽面談與買方聯繫交易，方
    能供買方看貨或與之議價，以實現對特定或可得特定之買方
    銷售；至於對不特定人或特定多數人行銷，進行宣傳、廣告
    ，以招攬買主之情形（例如在網路上或通訊軟體群組，發布
    銷售毒品之訊息以求售），因銷售毒品之型態日新月異，尤
    以現今網際網路發達，透過電子媒體或網路方式宣傳販毒之
    訊息，使毒品之散布更為迅速，依一般社會通念，其惡性已
    對於販賣毒品罪所要保護整體國民身心健康之法益，形成直
    接危險，固得認開始實行足以與販賣毒品罪構成要件之實現
    具有必要關聯性之行為，已達著手販賣階段，最高法院109 
    年度台上字第4861號判決意旨可資參照。次按犯前5 條之罪
    而混合二種以上之毒品者，適用其中最高級別毒品之法定刑
    ，並加重其刑至二分之一，毒品危害防制條例第9 條第3 項
    定有明文。該條項所稱之混合，係指將二種以上之毒品摻雜
    調合，無從區分而言（如置於同一包裝）。此規定係屬分則
    加重，為另一獨立之犯罪型態，如其混合二種以上毒品屬不
    同級別，應依最高級別毒品所定之法定刑，並加重其刑至二
    分之一，如屬同一級別者，因無從比較高低級別，則依各該
    級別毒品所定之法定刑，加重其刑至二分之一，有該條項規
    定之立法理由可考。
　⑵本件被告購入如附表二編號1 至10所示之毒品後，知悉其中
    如附表二編號5 至7 所示之物，於同一包裝或同顆膠囊內，
    分別混有包含第二、三級毒品在內之二種以上毒品，如附表
    二編號8 所示之物，混有二種以上第三級毒品成分，猶透過
    網路通訊軟體，發布銷售毒品之廣告訊息，供不特定網友觀
    覽，以此方式對不特定人行銷，進行宣傳、廣告，以招攬買
    主，所為對於販賣毒品罪所欲保護之整體國民身心健康法益
    ，形成直接危險，應認已實行與販賣毒品構成要件之實現具
    有必要關聯之行為，而達於著手販賣之階段，揆諸前揭最高
    法院判決意旨及毒品危害防制條例第9 條第3 項規定之立法
    意旨，如附表二編號5 至7 部分混合不同級別毒品者，應依
    最高級別毒品所定之法定刑，並加重其刑至二分之一；如附
    表二編號8 部分混合同一級別毒品者，應依該級別毒品所定
    之法定刑，加重其刑至二分之一。是核被告此部分所為，分
    別係犯毒品危害防制條例第4 條第6 項、第2 項之販賣第二
    級毒品未遂罪（附表二編號1 至4 部分），同條例第9 條第
    3 項、第4 條第6 項、第2 項之販賣第二級毒品而混合二種
    以上之毒品未遂罪（附表二編號5 至7 部分），同條例第9 
    條第3 項、第4 條第6 項、第3 項之販賣第三級毒品而混合
    二種以上之毒品未遂罪（附表二編號8 部分），第4 條第6 
    項、第3 項之販賣第三級毒品未遂罪（附表二編號9 、10部
    分）。
　⑶公訴意旨認被告此部分所為，係犯毒品危害防制條例第5 條
    第2 項、第3 項之意圖販賣而持有第二、三級毒品罪嫌，漏
    未審酌被告於購入如附表二編號1 至10所示之毒品後，知悉
    其中摻雜調合而混有包含第二、三級毒品在內之二種以上毒
    品，猶透過通訊軟體刊登販毒廣告訊息，而已著手於販賣毒
    品之行為，依前揭說明，尚有未合，惟因二者社會基本事實
    同一，並經本院告知被告以維其權益（訴字卷第131 頁至第
    132 頁、第171 頁），爰依法變更起訴法條。
　⑷被告於購入後、著手販賣前，持有第二級毒品之低度行為，
    為其販賣未遂之高度行為所吸收，不另論罪。
　⑸被告於購入如附表二編號1 至10所示之毒品後，以在通訊軟
    體內發布上開銷售毒品廣告訊息之一行為，同時觸犯上開數
    罪名，為想像競合犯，應依刑法第55條規定，從一重之販賣
    第二級毒品而混合二種以上之毒品未遂罪處斷。
　⒊犯罪事實三部分：
　⑴按甲基安非他命為毒品危害防制條例第2 條第2 項第2 款所
    列管之第二級毒品，亦屬藥事法第22條第1 項第1 款所列管
    之禁藥。又明知為禁藥而轉讓者，藥事法第83條第1 項定有
    處罰明文。故行為人明知甲基安非他命為禁藥，而轉讓與他
    人者，其轉讓行為同時該當於毒品危害防制條例第8 條第2 
    項之轉讓第二級毒品罪及藥事法第83條第1 項之轉讓禁藥罪
    ，屬法條競合，應依重法優於輕法、後法優於前法等法理，
    擇一處斷。而藥事法第83條第1 項轉讓禁藥罪之法定本刑，
    較毒品危害防制條例第8 條第2 項轉讓第二級毒品罪之法定
    本刑為重，是轉讓第二級毒品甲基安非他命，除轉讓達一定
    數量；或成年人對未成年人、懷胎婦女為轉讓行為，依毒品
    危害防制條例第8 條第6 項、第9 條第1 項、第2 項各有加
    重其刑至2 分之1 之特別規定，而應依該規定加重處罰者外
    ，均應依藥事法第83條第1 項之規定處罰。
　⑵經查，本案被告轉讓甲基安非他命2 次之對象吳姿億為成年
    人，卷內復無證據足證被告轉讓禁藥時，吳姿億懷有身孕，
    或所轉讓之甲基安非他命重量已達於毒品危害防制條例第8 
    條第6 項所定之一定數量，本件自無應依上開規定加重其刑
    之情形，依前揭說明之法條競合適用結果，應依藥事法第83
    條第1 項規定處罰。是核被告此部分所為，均係犯藥事法第
    83條第1 項之轉讓禁藥罪。其轉讓禁藥甲基安非他命之犯行
    ，因與轉讓第二級毒品犯行經法條競合適用之結果，僅能論
    以藥事法第83條第1 項之轉讓禁藥罪，如前所述，則高度之
    轉讓行為既已依藥事法加以處罰，依法律適用完整性之法理
    ，其轉讓前低度之持有行為，自不能再行割裂適用毒品危害
    防制條例加以處罰，且藥事法對於持有禁藥之行為未設有處
    罰規定，則本案自不生被告持有、轉讓禁藥甲基安非他命間
    之低度、高度行為論罪之問題，附此敘明。
　㈡被告所犯上開4 罪（販賣第二級毒品未遂1 次、販賣第二級
    毒品而混合二種以上之毒品未遂1 次、轉讓禁藥2 次），犯
    意各別，行為互殊，應予分論併罰。
　㈢刑之加重部分：
　　被告就犯罪事實二部分，著手販賣混合包含第二、三級毒品
    在內之二種以上毒品，應依毒品危害防制條例第9 條第3 項
    規定，適用其中最高級別之第二級毒品之法定刑，並加重其
    刑至二分之一。
　㈣刑之減輕部分：
　⒈被告就犯罪事實一、二部分，客觀上均已著手實施販賣第二
    級毒品之行為，惟犯罪事實一部分，因買家為喬裝為購毒者
    之員警，自始不具購買毒品之真意，被告因而未能實際售出
    第二級毒品，事實上不能完成犯行；犯罪事實二部分，被告
    於109 年12月6 日購入如附表二編號1 至10所示之毒品，在
    通訊軟體聊天室內發布上開銷售毒品廣告訊息後，尚未售出
    ，即為警於109 年12月10日執行搜索而查獲，均為未遂犯，
    所生損害較既遂犯為輕，爰斟酌犯罪事實一、二部分之犯罪
    情節，均依刑法第25條第2 項規定，按既遂犯之刑減輕之。
　⒉按犯毒品危害防制條例第4 條至第8 條之罪於偵查及歷次審
    判中均自白者，減輕其刑，毒品危害防制條例第17條第2 項
    定有明文。次按行為人轉讓同屬禁藥之第二級毒品甲基安非
    他命（未達法定應加重其刑之一定數量）與成年人（非孕婦
    ），依重法優於輕法之原則，擇較重之藥事法第83條第1 項
    轉讓禁藥罪論處，如行為人於偵查及歷次審判中均自白，仍
    應適用毒品危害防制條例第17條第2 項規定減輕其刑，最高
    法院109 年度台上字第4243號裁定意旨可資參照。被告就犯
    罪事實一至三之全部犯行，於偵查及歷次審判中均自白不諱
    ，業如前述，均應依毒品危害防制條例第17條第2 項規定減
    輕其刑，並就犯罪事實一、二部分，依刑法第70條規定遞減
    之。另犯罪事實二部分，同時有上開刑之加重、減輕事由，
    應依刑法第71條第1 項規定，先加後遞減之。
　⒊被告雖於警詢、偵訊時供出扣案如附表二編號1 至10所示之
    毒品來源為網路UT聊天室暱稱「售執」之男子，並提供購入
    該等毒品之交易時間、地點（警卷第14頁，偵卷第298 頁）
    ，惟檢、警並未因而查獲「售執」或其他正犯或共犯，有臺
    灣臺南地方檢察署111 年6 月16日丙○文黃110 偵67字第111
    9041939號函、桃園市政府警察局大溪分局111 年6 月17日
    溪警分刑字第1110016785號函各1 份在卷可參（訴字卷第14
    9 頁至第151 頁），足認本件並未因被告之供述而查獲其他
    正犯或共犯，尚無從依毒品危害防制條例第17條第1 項規定
    減免其刑。
　⒋本件並無刑法第59條減刑規定之適用：
　⑴辯護人雖為被告主張：本件犯罪事實二部分，係整批包裹式
    購入如附表二編號1 至10所示之毒品，數量非多，本欲供自
    己施用，因缺錢方上網刊登販售訊息，雖預見其中如附表二
    編號5 至8 所示之毒品有混合情事，然並非明知該等混合毒
    品之實際成分，主觀惡性尚非重大，且混合毒品中僅含微量
    第二級毒品，價值非鉅，尚未售出流入市面即為警查獲，犯
    罪情節尚屬輕微，如科以販賣第二級毒品而混合二種以上之
    毒品未遂罪分則加重罪刑，仍屬情輕法重，應有堪以憫恕之
    處，請依刑法第59條規定減輕其刑等語。
　⑵惟按量刑固屬法院自由裁量之職權，然仍應受比例、罪刑相
    當原則等法則之拘束，並非可恣意為之，致礙及公平正義之
    維護，必須兼顧一般預防之普遍適應性與具體個案特別預防
    之妥當性，始稱相當。而刑法第59條規定之酌量減輕其刑，
    必須犯罪另有特殊之原因與環境，經審酌被告全部犯罪情狀
    ，在客觀上足以引起社會上一般人之同情，認為即使予以宣
    告法定最低度刑，猶嫌過重，而明顯具有可予憫恕之情狀者
    ，始有其適用。本院考量第二、三級毒品氾濫情形日益嚴重
    ，施用混合毒品之型態日益繁多，且因混合毒品之成分複雜
    ，施用後所造成之危險性及致死率均高於施用單一種類者，
    對社會秩序及國民健康危害亦逐日加劇，且係立法者將毒品
    危害防制條例第4 條第2 項修正並提高販賣第二級毒品者刑
    責，並增訂同條例第9 條第3 項規定，以加強遏止混合毒品
    擴散之意旨所在，而被告為本案犯行時，為智識健全之成年
    人，對政府嚴格查緝販賣毒品之行為，自無不知之理，竟仍
    為謀取不法利益而為本案犯行，危害社會治安及國民健康，
    且衡量被告本案所涉犯罪情節，係透過手機通訊軟體群組，
    張貼向不特定多數得瀏覽該訊息之人散布暗示毒品交易之訊
    息，所為足以流散毒害之範圍甚廣，又有多次販毒行為經警
    查獲，與偶發性地將己身持有之微量毒品轉售與熟識他人之
    情形有別，於本件犯罪當時，並無特殊之原因與環境，在客
    觀上亦無足以引起一般同情，而顯然可憫之情狀，並考量販
    賣第二級毒品而混合二種以上毒品，經分則加重後，其法定
    最輕本刑為10年1 月以上有期徒刑，然被告本件犯行先、後
    依刑法第25條第2 項、毒品危害防制條例第17條第2 項規定
    遞減輕其刑後，實無判處法定最低本刑仍有情輕法重致生違
    反罪刑相當性及比例原則之情形，是應認本件並無刑法第59
    條減刑規定之適用。
　㈤爰以行為人之責任為基礎，審酌被告自身染有施用毒品之惡
    習，知悉毒品戕害人之身心健康甚鉅，無視我國及國際上普
    遍對於毒品均採嚴厲管制措施，自述因經濟壓力過大，為求
    賺取差額利益，竟心存僥倖，意圖營利，透過手機通訊軟體
    張貼販毒廣告訊息，向不特定多數人兜售種類繁多之各式毒
    品，所為足以流散毒害，致令施用者沉淪，無法自拔，幸因
    犯罪事實一部分之買家為喬裝為購毒者之員警，犯罪事實二
    部分尚未賣出即為警搜索及時查獲，均止於未遂，未發生流
    散毒害之結果。另就犯罪事實三部分，明知第二級毒品甲基
    安非他命同屬藥事法禁止非法轉讓之禁藥，竟仍無視毒品之
    危害性，任意轉讓甲基安非他命與吳姿億，助長毒品流通及
    施用之風氣，顯然漠視法令，實應非難。又被告於本案前之
    109 年1 月至同年11月間，數度購入毒品伺機販售牟利，或
    於通訊軟體張貼販毒廣告訊息著手販賣毒品，每遭員警查獲
    後，旋又再犯，已分別經臺灣高雄地方法院110 年度訴緝字
    第52號、第53號、臺灣臺中地方法院109 年度訴字第1372號
    、臺灣彰化地方法院110 年度訴字第907 號、臺灣屏東地方
    法院110 年度訴字第650 號判決論罪科刑在案，有各該判決
    及臺灣高等法院被告前案紀錄表各1 份附卷可參（訴字卷第
    189 頁至第236 頁），素行非佳。復衡酌被告本件販售與喬
    裝為購毒者之員警之毒品價格僅1,000 元，數量非多；為警
    搜索查獲如附表二編號1 至10所示之毒品種類雖多，然數量
    亦非甚鉅；所轉讓之甲基安非他命亦僅係供吳姿億個人施用
    。兼衡被告犯後始終坦承犯行，態度良好，及於審理中自承
    為大學畢業之智識程度，已離婚、育有1 女（尚未成年），
    入監前從事伺服器工程師工作，每月收入約4 萬元，並與父
    母同住之家庭生活及經濟狀況（訴字卷第185 頁）等一切情
    狀，分別量處如主文所示之刑。
　㈥另按關於數罪併罰之案件，如能俟被告所犯數罪全部確定後
    ，於執行時，始由該案犯罪事實最後判決之法院所對應之檢
    察署檢察官，聲請該法院裁定之，無庸於每一個案判決時定
    其應執行刑，則依此所為之定刑，不但能保障被告（受刑人
    ）之聽審權，符合正當法律程序，更可提升刑罰之可預測性
    ，減少不必要之重複裁判，避免違反一事不再理原則情事之
    發生，最高法院110 年度台抗字第489號裁定意旨可資參照
    。依卷附臺灣高等法院被告前案紀錄表記載，除本案外，被
    告於本院或他院另有多件違反毒品危害防制條例案件，部分
    已判決有罪確定，部分已經法院論罪科刑、尚未確定，部分
    仍繫屬審理中。從而，為保障被告之聽審權，符合正當法律
    程序，減少不必要之重複裁判，避免違反一事不再理原則情
    事之發生，爰就被告本件所犯上開數罪，所處得或不得易服
    社會勞動之有期徒刑，均不定其應執行之刑，附此敘明。
三、沒收部分：
　㈠扣案如附表一、附表二編號1 至4 所示之物，經送請鑑驗，
    結果分別檢出第二級毒品甲基安非他命、大麻成分，如前所
    述；如附表二編號5 至7 所示之物，經送請鑑驗，結果分別
    於同一包裝或同顆膠囊內檢出混合包含第二、三級毒品在內
    之二種以上毒品成分，彼此摻雜調合、無從區分，且難以析
    離，均應視同查獲之第二級毒品，應依毒品危害防制條例第
    18條第1 項前段規定，沒收銷燬之。
　㈡扣案如附表二編號8 至10所示之物，經送請鑑驗，結果分別
    檢出第三級毒品4-甲基甲基卡西酮、甲基-N,N-二甲基卡西
    酮、愷他命、硝甲西泮成分，具違禁物之性質，應依刑法第
    38條第1 項規定，宣告沒收。
　㈢扣案如附表二編號11至14所示之物，均為被告於犯罪事實二
    部分著手販賣毒品所用之物等情，業據被告供承在卷（訴字
    卷第132 頁、第182 頁至第183 頁），應依毒品危害防制條
    例第19條第1 項規定，宣告沒收。至犯罪事實一部分，被告
    持以於通訊軟體刊登販毒廣告訊息所用之三星廠牌手機1 支
    （含門號0000000000號SIM 卡1 張），業經警於另案查扣，
    並經臺灣屏東地方法院110 年度訴字第650 號判決宣告沒收
    ，有屏東縣政府警察局潮州分局員警職務報告、該案判決各
    1 份在卷可考（訴字卷第83頁、第231 頁至第236 頁），於
    本件尚無需重複宣告沒收，併予敘明。
　㈣犯罪事實一部分，喬裝為購毒者之員警所匯入被告指定帳戶
    之購毒價金1,000 元，確經被告提領乙節，業據被告供承在
    卷（訴字卷第130 頁），堪認為屬於被告之犯罪所得，未據
    扣案，應依刑法第38條之1 第1 項前段、第3 項規定宣告沒
    收，並於全部或一部不能沒收或不宜執行沒收時，追徵其價
    額。
乙、無罪部分：
壹、公訴意旨另以：被告除上開有罪部分犯罪事實三轉讓禁藥甲
    基安非他命2 次與吳姿億之犯行外，於109 年9 月至109 年
    12月10日期間，在上址居所內，另有無償轉讓禁藥甲基安非
    他命5 次與吳姿億施用。嗣經員警於109 年12月11日上午9 
    時10分許採集吳姿億之尿液送驗，結果呈甲基安非他命代謝
    物陽性反應，始查悉上情。因認被告另涉犯藥事法第83條第
    1 項轉讓禁藥5 次之罪嫌等語。
貳、按犯罪事實應依證據認定之，無證據不得認定犯罪事實；不
    能證明被告犯罪者，應諭知無罪之判決，刑事訴訟法第154
    條第2 項、第301 條第1項分別定有明文。復按認定不利於
    被告之事實，須依積極證據，苟積極證據不足為不利於被告
    事實之認定時，即應為有利於被告之認定。又事實之認定，
    應憑證據，如不能發現相當證據，或證據不足以證明者，自
    不能以推測或擬制之方法，以為裁判之基礎；而認定犯罪事
    實所憑之積極證據，雖不以直接證據為限，間接證據亦包括
    在內，然無論直接或間接證據，其為訴訟上之證明，須於通
    常一般之人均不致於有所懷疑，而得確信其為真實之程度者
    ，始得據之為有罪之認定，倘其證明尚未達到此一程度，而
    有合理性懷疑之存在，致使無從形成有罪之確信時，即無從
    為有罪之認定。再按被告或共犯之自白，不得作為有罪判決
    之唯一證據，仍應調查其他必要之證據，以察其是否與事實
    相符，刑事訴訟法第156 條第2 項亦有明文，其立法意旨乃
    在防範被告或共犯自白之虛擬致與真實不符，故對自白在證
    據上之價值加以限制，明定須藉補強證據以擔保其真實性。
    而所謂補強證據，係指除該自白本身之外，其他足以證明該
    自白之犯罪事實確具有相當程度真實性之證據而言，雖所補
    強者，非以事實之全部為必要，但亦須因補強證據與自白之
    相互利用，足使犯罪事實獲得確信者，始足當之。至該被告
    或共犯前後供述是否相符、有無重大矛盾、指述是否堅決、
    態度是否肯定等情，僅得為判斷其供述有無瑕疵之基礎，非
    自己或共犯相關犯罪事實之補強證據。
參、公訴意旨認被告另涉犯藥事法第83條第1 項轉讓禁藥5 次之
    罪嫌，係以被告於警詢、偵訊中之自白、證人吳姿億於警詢
    、偵訊中之證述，以及吳姿億於109 年12月11日上午9 時10
    分許採集尿液送驗之勘察採證同意書、尿液暨毒品真實姓名
    與編號對照表、檢體監管紀錄表、濫用藥物檢驗報告等為其
    論斷依據。訊據被告對其有於上開期間、地點，另無償轉讓
    禁藥甲基安非他命5 次與吳姿億施用等節，亦坦承不諱。
肆、惟查，被告於警詢、偵訊中雖均一致供稱：我於109 年9 月
    至109 年12月10日為警查獲為止，有無償提供安非他命與吳
    姿億施用共約7 至8 次等語（警卷第15頁，偵卷第51頁、第
    302 頁），於本院亦供稱：我印象中於上開期間有無償轉讓
    甲基安非他命與與吳姿億施用7 次等語（訴字卷第133 頁）
    ，惟證人吳姿億於警詢、偵訊中證稱：我於本件採尿前最後
    1 次施用安非他命，是於109 年12月10日上午，在那多利汽
    車旅館110 號房內自己施用，該次施用之毒品來源，是我於
    不超過3 天前之某日下午，去被告上址居所時，被告無償給
    我的。另外109 年12月10日下午4 時25分許，警方至被告上
    址居所搜索時，我也是去找被告索取安非他命，當時被告有
    無償拿1 包安非他命給我，正要離開，警方就進來了，我能
    夠確切講出被告轉讓毒品給我之時間、地點的只有這2 次等
    語（警卷第38頁至第40頁，偵卷第58頁至第59頁），足認被
    告自白之7 次轉讓禁藥犯行中，僅有2 次犯行經由證人吳姿
    億之證述加以補強，進而獲得確信（即上開有罪部分犯罪事
    實三部分）。至其餘5 次犯行，除被告之自白外，公訴意旨
    所提出吳姿億於109 年12月11日上午9 時10分許採集尿液送
    驗之相關資料，僅足作為證人吳姿億上開證稱於本件採尿前
    最後1 次施用之甲基安非他命，毒品來源為被告無償轉讓提
    供之該次犯行之補強證據，就被告所自白之其餘5 次轉讓禁
    藥犯行，尚難憑此等採尿送驗之相關資料，擔保其確具有相
    當程度之真實性，難認得作為被告自白之補強證據。至被告
    自身於警詢、偵訊及審理中，雖均自白有其餘5 次轉讓禁藥
    犯行，前後供述一致相符，亦無重大矛盾之處，惟揆諸前揭
    說明，此僅為判斷其供述有無瑕疵之基礎，亦非屬其自白本
    身以外，其他足以擔保該自白真實性之補強證據。從而，被
    告就其餘5 次轉讓禁藥犯行所為之自白，欠缺其他補強證據
    作為其陳述真實性之擔保，是否屬實，尚有可疑。
伍、綜上所述，檢察官就被告涉犯其餘5 次轉讓禁藥犯行所提出
    之證據，尚不足使本院達於通常一般人均不致有所懷疑之程
    度，致未能形成被告有罪之確信，依罪證有疑利於被告及刑
    事犯罪須採嚴格證明之證據法則，應認本件不能證明被告有
    被訴此部分之犯罪，揆諸首揭法條及說明，應諭知被告此部
    分被訴轉讓禁藥部分無罪之判決。
據上論斷，應依刑事訴訟法第299 條第1 項前段、第300 條、第
301 條第1 項，毒品危害防制條例第4 條第6 項、第2 項、第3 
項、第9 條第3 項、第17條第2 項、第18條第1 項前段、第19條
第1 項，藥事法第83條第1 項，刑法第11條、第55條、第25條第
2 項、第38條第1 項、第38條之1 第1 項前段、第3 項，判決如
主文。
本案經檢察官劉修言提起公訴，檢察官乙○○到庭執行職務。
中　　華　　民　　國　　111 　年　　8 　　月　　23　　日
                  刑事第一庭  審判長  法  官 梁淑美
                                      法  官 鄭文祺
                                      法  官 陳品謙
以上正本證明與原本無異。
如不服本判決應於收受本判決後20日內向本院提出上訴書狀，並
應敘述具體理由。其未敘述上訴理由者，應於上訴期間屆滿後20
日內向本院補提理由書狀（均須按他造當事人之人數附繕本）「
切勿逕送上級法院」。 
　　　　　　　　　　　　　　　　　    書記官 趙建舜
中　　華　　民　　國　　111 　年　　8 　　月　　23　　日

附錄本案論罪科刑法條：
毒品危害防制條例第4 條第6 項、第2 項、第3 項
製造、運輸、販賣第一級毒品者，處死刑或無期徒刑；處無期徒
刑者，得併科新臺幣3,000 萬元以下罰金。
製造、運輸、販賣第二級毒品者，處無期徒刑或10年以上有期徒
刑，得併科新臺幣1,500 萬元以下罰金。
製造、運輸、販賣第三級毒品者，處7 年以上有期徒刑，得併科
新臺幣1,000 萬元以下罰金。
製造、運輸、販賣第四級毒品者，處5 年以上12年以下有期徒刑
，得併科新臺幣500 萬元以下罰金。
製造、運輸、販賣專供製造或施用毒品之器具者，處1 年以上7 
年以下有期徒刑，得併科新臺幣150 萬元以下罰金。
前5 項之未遂犯罰之。

毒品危害防制條例第9 條第3 項
犯前五條之罪而混合二種以上之毒品者，適用其中最高級別毒品
之法定刑，並加重其刑至二分之一。

藥事法第83條第1 項
明知為偽藥或禁藥，而販賣、供應、調劑、運送、寄藏、牙保、
轉讓或意圖販賣而陳列者，處7 年以下有期徒刑，得併科新臺幣
5,000 萬元以下罰金。

附表一：犯罪事實一之扣案物及送驗結果
扣案物品名稱數量 送驗結果說明 甲基安非他命1 包 （含包裝袋1 只） 白色或透明晶體1 包 檢出第二級毒品甲基安非他命成分 毛重：0.5330公克（含1 個塑膠袋重） 淨重：0.2324公克 取樣量：0.0033公克 驗餘量：0.2291公克 

附表二：犯罪事實二之扣案物及送驗結果
編號 扣案物品名稱數量 送驗結果說明  1 甲基安非他命2 包 （含包裝袋共2 只） 白色或透明晶體2 包 毛重：3.0736公克（含2 個塑膠袋重） 淨重：1.6068公克 取樣量：0.0021公克 驗餘量：1.6047公克 檢出第二級毒品甲基安非他命  2 甲基安非他命4 包 （含包裝袋共4 只） 原證物07之編號2 淡褐色晶體1 包 毛重：0.4765公克（含1 個塑膠袋及1 張標籤重） 淨重：0.1557公克 取樣量：0.0023公克 驗餘量：0.1534公克 檢出第二級毒品甲基安非他命   原證物07之編號3 、4 白色或透明晶體2 包 毛重：1.3466公克（含2 個塑膠袋及2 張標籤重） 淨重：0.9386公克 取樣量：0.0028公克 驗餘量：0.9358公克 檢出第二級毒品甲基安非他命   原證物07之編號5 白色晶體1 包 毛重：2.3096公克（含1 個塑膠袋及1 張標籤重） 淨重：1.4405公克 取樣量：0.0031公克 驗餘量：1.4374公克 檢出第二級毒品甲基安非他命 3 大麻1 包 （含包裝袋1 只） 菸草檢品1 包 淨重：3.36公克 驗餘淨重：3.31公克 空包裝重：1.58公克 檢出第二級毒品大麻  4 大麻1 包 （含包裝袋1 只） 菸草檢品1 包 淨重：1.00公克 驗餘淨重：0.97公克 空包裝重：1.21公克 檢出第二級毒品大麻  5 膠囊5 顆 （含包裝袋1 只） 綠／白膠囊內含米黃色摻雜紅紫藍色粉末5 顆 毛重：1.8546公克（含5 個膠囊殼、1 個塑膠袋及1 張標籤重） 淨重：0.5922公克 取樣量：0.1232公克 驗餘量：0.4690公克（驗餘4 顆） 檢出第二級毒品甲基安非他命、第三級毒品4-甲基甲基卡西酮  6 毒品咖啡包4 包 （含包裝袋共4 只） 均為粉紅色包裝 驗前總毛重：12.48 公克（包裝總重約1.94公克），驗前總淨重：10.54 公克 隨機抽取編號4 鑑定，內含褐色黏稠物，淨重：2.58公克，取1.29公克鑑定用罄，餘1.29公克 檢出微量第二級毒品甲基安非他命、微量第三級毒品硝甲西泮、4-甲基甲基卡西酮、3,4-亞甲基雙氧苯基乙基胺戊酮  7 毒品咖啡包4 包 （含包裝袋共4 只） 均為綠色包裝 驗前總毛重：12.28 公克（包裝總重約2.00公克），驗前總淨重：10.28 公克 隨機抽取編號9 鑑定，內含褐色黏稠物，淨重：2.62公克，取1.43公克鑑定用罄，餘1.19公克 檢出微量第二級毒品甲基安非他命、微量第三級毒品硝甲西泮、4-甲基甲基卡西酮、3,4-亞甲基雙氧苯基乙基胺戊酮  8 毒品咖啡包2 包 （含包裝袋共2 只） 均為藍色包裝 驗前總毛重：14.13 公克（包裝總重約3.00公克），驗前總淨重：11.13 公克 隨機抽取編號1 鑑定，內含淡橘色粉末，淨重：5.53公克，取1.54公克鑑定用罄，餘3.99公克 檢出第三級毒品4-甲基甲基卡西酮、微量第三級毒品甲基-N,N-二甲基卡西酮  9 愷他命1 包 （含包裝袋1 只） 原證物07之編號1 白色或透明晶體1 包 毛重：0.2852公克（含1 個塑膠袋及1 張標籤重） 淨重：0.0704公克 取樣量：0.0028公克 驗餘量：0.0676公克 檢出第三級毒品愷他命 10 圓形錠劑2 顆 （含包裝袋1 只） 5/028 字樣橘色圓形錠劑2 顆 毛重：0.9507公克（含1 個塑膠袋及1 張標籤重） 淨重：0.3721公克 取樣量：0.1755公克 驗餘量：0.1966公克（驗餘1 顆） 檢出第三級毒品硝甲西泮  11 毒品分裝袋1 包 -  12 咖啡包分裝袋1 包 -  13 電子磅秤3 台 -  14 紅米廠牌手機1 支（含門號0000000000號SIM 卡1 張） -